臺灣高等法院刑事判決
110年度上訴字第1898號
上  訴  人  
即  被  告  林冠宏



選任辯護人  陳倚箴法扶律師      
上列上訴人即被告因違反槍砲彈藥刀械管制條例案件，不服臺灣
臺北地方法院109年度訴字第524號，中華民國110年1月20日第一
審判決（起訴案號：臺灣臺北地方檢察署109年度偵字第14663號
），提起上訴，本院判決如下：
    主  文
上訴駁回。
    事  實
一、林冠宏明知可發射子彈具有殺傷力之改造手槍、具有殺傷力
    之子彈，均係槍砲彈藥刀械管制條例列管之違禁物，未經主
    管機關許可不得持有，竟於民國109年3月下旬某日時許，在
    臺北市中正區某處，向真實姓名年籍不詳之綽號「黑龜」之
    人以新臺幣5萬元購買附表所示改造手槍1支及子彈8顆，而
    持有之。嗣於109年5月8日0時32分許，駕駛車牌號碼000-00
    00號自用小客車行經臺北市大安區辛亥路與羅斯福路路口時
    為警攔檢，經其同意搜索後在車輛引擎室扣得前開槍彈而查
    悉上情。
二、案經臺北市政府警察局大安分局報告臺灣臺北地方檢察署檢
    察官偵查起訴。
    理  由
壹、程序事項
    按被告以外之人於審判外之陳述，雖不符刑事訴訟法第159
    條之1至159條之4之規定，而經當事人於審判程序同意做為
    證據，法院審酌該言詞陳述或書面陳述做成時之情況，認為
    適當者，亦得為證據；又當事人、代理人或辯護人於法院調
    查證據時，知有刑事訴訟法第159條第1項不得為證據之情形
    ，而未於言詞辯論終結前聲明異議者，視為有前項之同意，
    刑事訴訟法第159條之5定有明文。經查，檢察官、被告林冠
    宏（下稱被告）及其選任辯護人於本院審判程序時均未對證
    據能力有所爭執（本院卷第114至117頁），供述證據部分視
    為同意作為證據，本院審酌各該證據做成或取得時狀況，並
    無顯不可信或違法取得等情況，且經本院依法踐行證據調查
    程序並認為適當，而有證據能力；其餘資以認定本案犯罪事
    實之非供述證據，亦查無違反法定程序取得之情形，依刑事
    訴訟法第158條之4之反面解釋，亦有證據能力。
貳、實體事項
一、認定犯罪事實所憑之證據及理由
　  訊據被告固坦承於109年5月8日0時32分許，經警於臺北市大
    安區辛亥路與羅斯福路路口攔檢時，於其所駕駛之車牌號碼
    000-0000號自用小客車車輛引擎室扣得如附表所示槍、彈等
    情，惟矢口否認有何持有槍、彈之犯行，辯稱：被警方查獲
    手槍、子彈時，我也很錯愕，後來我打電話給車主盧茂村，
    他也沒多說什麼，我就想車子是我開的，當下我也不知怎麼
    辦，一審判決後，我想槍、彈既不是我的，我不想被關浪費
    青春，109年3、4月間，我有跟盧茂村還有友人去KTV唱歌喝
    酒，當時他有拿出該手槍看過，我也有摸過，才會遺留我的
    DNA云云；被告辯護人則以：扣案證物被告事後表示是盧茂
    村所有，但大安分局沒做指紋鑑定，因被告當時是駕駛盧茂
    村汽車，被攔查時，被告並無通緝身分，也不認為車上有違
    禁品，才會接受配合，事後警方在引擎室查獲槍彈，被告很
    詫異，其與盧茂村聯繫，盧某支吾其詞，被告不知怎麼辦，
    且在大安分局聽到員警說有鑑識到被告指紋，所以在偵查、
    一審中為有罪答辯，但事後回想不應該承認，事實應予釐清
    云云置辯。惟查：
　㈠上揭事實，迭據被告於警詢、偵查及原審審理時（偵卷第16
    至18、68頁背面至69頁、原審卷第104、164、167頁）均坦
    承不諱，而本案查獲上開槍、彈經過情況，並有警方職務報
    告、現場照片（偵卷第35至37、113頁）在卷及如附表所示
    槍、彈扣案佐證。又上開槍彈經送內政部警政署刑事警察局
    鑑定結果如附表「鑑定結果」欄所示，均具殺傷力。此亦有
    該局109年5月27日刑鑑字第1090052131號鑑定書在卷（偵卷
    第95至98頁)可考。要之，被告前揭歷次具任意性自白，核
    與事實相符，自堪採為認定被告犯行之依據。
　㈡被告於警詢中陳稱：警方查獲之改造槍彈是我所有…，因為怕
    遭仇家報復方隨身攜帶槍、彈等語（偵卷第16、17頁）；其
    於偵查中在辯護人陪同下供明：我在去年跟北投一個叫「黑
    胖」的人，本名黃俊棨，我有被他打，我告他傷害、妨害自
    由，他被起訴，今年2月我交保出來，他也交保出來，案子
    已經告一段落，他要我跟他和解，但我沒有，所以我覺得害
    怕，所以才（向黑龜）買槍（彈）用來防身等語（偵卷第68
    頁）；其於原審審理時於公設辯護人陪同下供稱：我做有罪
    答辯，我都承認起訴書所載犯罪事實，扣案槍彈我也承認有
    殺傷力等語（原審卷第164頁）。稽之，倘上開槍、彈非被
    告買來持有，且於起訴、原審審理時業經檢察官、法院告知
    所犯罪罪名、刑責，並有辯護人、公設辯護人陪同下，仍坦
    認犯行，其於本院始以想通不願無辜罹有刑責云云置辯，空
    言否認犯行，自不足取。再者，扣案槍枝經臺北市政府警察
    局大安分局送臺北市政府警察局送驗結果：本分局鑑識小隊
    ，以棉棒採集扣案槍枝扳機及握把採擷之DNA-STR型別，與
    棉棒採擷犯嫌林冠宏口腔唾液之型別相符，此亦有該分局10
    9年7月13日北市警安刑字第1093016808號函暨函覆臺北市政
    府警察局鑑定書在卷（原審卷第49至57頁）可稽。足見被告
    確曾接觸、持有該槍枝，則該槍枝是否曾為被告所指「盧茂
    村」持有或接觸過，均無礙於其罪責之成立。況該鑑定書並
    未載明該槍枝扳機、握把有其他不明人士之DNA，益見被告
    翻異前供否認持有上開槍彈，顯係飾卸之詞，亦非可取。從
    而，被告經查獲當下，被告否認扣案槍彈係其所有，惟以個
    人手機聯繫車主後，即改口坦承犯行，固經臺北市政府警察
    局大安分局109年6月3日北市警安分刑字第1093014070號函
    及前揭職務報告（偵卷第112、113頁）載明，惟此乃被告是
    否坦承之動機，核與犯罪構成要件無關，自不能執此為被告
    有利論據。
　㈢又被告及選任辯護人雖以：係因於大安分局聽到員警說有鑑
    識到被告指紋，係會於偵查及一審中為有罪答辯云云。然查
    上開鑑定書係於扳機及握把驗出DNA型別與被告相符，並非
    指紋與被告相符，況上開鑑驗書係於2020年7月3日始製作完
    成，有前述臺北市政府鑑定書（原審卷第51至57頁）在卷可
    稽，被告又如何可能因為於109年5月8日聽員警表示有鑑識
    到被告之指紋始為有罪答辯。再按被告之自白，非出於強暴
    、脅迫、利誘、詐欺、疲勞訊問、違法羈押或其他不正之方
    法，且與事實相符者，得為證據，刑事訴訟法第156條第1項
    定有明文。被告於本院審理時供述：沒有承辦公務員對我施
    加強暴脅迫或其他不正方法取供，之前於警詢、偵查及原審
    所述均出於任意性等語（本院卷第117頁），核其自白持有
    槍、彈之事實，並與卷附臺北市政府警察局鑑定書載明扣案
    槍枝之扳機、握把處取得之DNA型別與被告相符，並有當場
    扣得之如附表所示槍、彈可資佐證，自無法因被告於收受判
    決後不想浪費青春被關，即認被告前揭自白無法採信，是被
    告前述辯解，核屬卸責圖免之詞，不足採信。
　㈣要之，被告上開自白，核與事實相符，被告犯行至堪認定，
    應予依法論科。
二、論罪科刑：
　㈠新舊法比較
  ⒈被告行為後，槍砲彈藥刀械管制條例於109年6月10日修正公
    布，同年月12日施行生效，其中關乎被告前揭持有改造手槍
    之規定於修正前、後之內容如下：
　⑴修正前第4條第1項第1款規定：「本條例所稱槍砲、彈藥、刀
    械如下：一、槍砲：指火砲、肩射武器、機關槍、衝鋒槍、
    卡柄槍、自動步槍、普通步槍、馬槍、手槍、鋼筆槍、瓦斯
    槍、麻醉槍、獵槍、空氣槍、魚槍及其他可發射金屬或子彈
    具有殺傷力之各式槍砲」，修正後規定：「本條例所稱槍砲
    、彈藥、刀械如下：一、槍砲：指制式或非制式之火砲、肩
    射武器、機關槍、衝鋒槍、卡柄槍、自動步槍、普通步槍、
    馬槍、手槍、鋼筆槍、瓦斯槍、麻醉槍、獵槍、空氣槍、魚
    槍及其他可發射金屬或子彈具有殺傷力之各式槍砲」。
　⑵修正前第7條第1項、第4項規定：「未經許可，製造、販賣或
    運輸火砲、肩射武器、機關槍、衝鋒槍、卡柄槍、自動步槍
    、普通步槍、馬槍、手槍或各類砲彈、炸彈、爆裂物者，處
    無期徒刑或7年以上有期徒刑，併科新臺幣3,000萬元以下罰
    金」、「未經許可，持有、寄藏或意圖販賣而陳列第1項所
    列槍砲、彈藥者，處5年以上有期徒刑，併科新臺幣1,000萬
    元以下罰金」，修正後規定：「未經許可，製造、販賣或運
    輸制式或非制式火砲、肩射武器、機關槍、衝鋒槍、卡柄槍
    、自動步槍、普通步槍、馬槍、手槍或各類砲彈、炸彈、爆
    裂物者，處無期徒刑或7年以上有期徒刑，併科新臺幣3,000
    萬元以下罰金」、「未經許可，持有、寄藏或意圖販賣而陳
    列第1項所列槍砲、彈藥者，處5年以上有期徒刑，併科新臺
    幣1,000萬元以下罰金」。
　⑶修正前第8條第1項、第4項規定：「未經許可，製造、販賣或
    運輸鋼筆槍、瓦斯槍、麻醉槍、獵槍、空氣槍或第4條第1項
    第1款所定其他可發射金屬或子彈具有殺傷力之各式槍砲者
    ，處無期徒刑或5年以上有期徒刑，併科新臺幣1,000萬元以
    下罰金」、「未經許可，持有、寄藏或意圖販賣而陳列第1
    項所列槍枝者，處3年以上10年以下有期徒刑，併科新臺幣7
    00萬元以下罰金」，修正後規定：「未經許可，製造、販賣
    或運輸制式或非制式鋼筆槍、瓦斯槍、麻醉槍、獵槍、空氣
    槍或第4條第1項第1款所定其他可發射金屬或子彈具有殺傷
    力之各式槍砲者，處無期徒刑或5年以上有期徒刑，併科新
    臺幣1,000萬元以下罰金」、「未經許可，持有、寄藏或意
    圖販賣而陳列第1項所列槍砲者，處3年以上10年以下有期徒
    刑，併科新臺幣700萬元以下罰金」。
  ⒉本次修正之立法說明略以：「依司法實務相關見解，制式槍
    枝係指『經政府立案、合法工廠生產之槍枝』；非制式槍枝則
    指『非政府立案合法工廠或私人自行生產之土造槍枝，又可
    分為仿造槍（仿制式槍枝）、改造槍（改造信號槍、改造玩
    具槍）及各式土造槍枝（如鋼管槍）』」、「鑒於現行查獲
    具殺傷力之違法槍枝，多屬非制式槍枝，可遠距離致人死傷
    ，且殺傷力不亞於制式槍枝，對人民生命、身體、自由及財
    產法益之危害，實與制式槍枝無異；另因非制式槍枝之取得
    成本遠低於購買制式槍枝，且製造技術門檻不高、網路取得
    改造資訊容易，導致非制式槍枝氾濫情形嚴重，若區分制式
    與否而分別適用第7條或第8條處罰，將使不法分子傾向使用
    非制式槍砲從事不法行為，以規避第7條較重之刑責，無異
    加深不法分子大量使用非制式槍砲之誘因，爰為有效遏止持
    非制式槍砲進行犯罪情形，非制式槍砲與制式槍砲罪責確有
    一致之必要」、「為使違法槍砲之管制作為更臻嚴密，並遏
    阻非制式槍砲氾濫情形，以確保人民之生命、身體、自由及
    財產安全，爰修正第1項第1款之槍砲定義，使特定類型槍砲
    之管制範圍明確及於所有具殺傷力之制式及非制式槍砲，且
    有違法製造等行為，不論標的為制式或非制式槍砲，皆應依
    特定類型管制槍砲之處罰規定進行追訴」（第4條部分）；
    「配合修正條文第4條第1項第1款修正槍砲定義，於第1項增
    列『制式或非制式』之文字」（第7條部分）；「第1項增列『
    制式或非制式』之文字，修正理由同修正條文第7條說明」、
    「為統一『槍砲』之用詞，爰第2項及第4項酌作文字修正」（
    第8條部分）。
  ⒊基上說明，依上開修正後之條文用語及立法者之意思，新法
    施行後，行為人倘經認定持有槍砲彈藥刀械管制條例第7條
    第1項所列具殺傷力之特定類型槍枝，不論是制式或非制式
    槍枝，亦不問非制式槍枝殺傷力是否與制式槍枝相若，持有
    部分概依同條第4項規定（法定刑為5年以上有期徒刑，併科
    1000萬元以下罰金）處罰。換言之，行為人持有同條例第7
    條第4項所列具殺傷力之特定類型非制式槍枝，依修法前之
    實務見解，雖持有部分可適用較輕之同條例第8條第4項規定
    （法定刑為3年以上，10年以下有期徒刑，併科700萬元以下
    罰金）處罰，然修法後縱其殺傷力不若制式槍枝，仍應依同
    條例第7條第4項規定處罰（最高法院109年台上字第2856號
    判決參照）。
  ⒋從而，被告持有具殺傷力之附表編號1所示改造手槍，比較新
    舊法結果，應以法定刑為輕之修正前規定較有利於被告，依
    刑法第2條第1項前段規定，自仍應適用被告行為時之修正前
    槍砲彈藥刀械管制條例第8條第4項規定。　
　㈡核被告所為，係犯修正前槍砲彈藥刀械管制條例第8條第4項
    未經許可持有可發射子彈具殺傷力之槍枝罪（附表編號1）
    及同條例第12條第4項之未經許可持有子彈罪（附表編號2、
    3）。
　㈢又非法持有槍砲彈藥刀械等違禁物，所侵害者為社會法益，
    如所持有客體之種類相同（如同為手槍，或同為子彈），縱
    令同種類之客體有數個（如數支手槍、數顆子彈），仍為單
    純一罪，不發生想像競合犯之問題；若同時持有二不相同種
    類之客體（如同時持有手槍及子彈），則為一行為觸犯數罪
    名之想像競合犯。準此，被告以一持有附表編號1至3槍彈之
    行為，同時觸犯未經許可持有可發射子彈具殺傷力之槍枝罪
    及未經許可持有子彈罪，為想像競合犯，應從一重之非法持
    有可發射子彈具殺傷力之槍枝罪論處。
三、駁回上訴之理由
　㈠原審認被告罪證明確，依修正前槍砲彈藥刀械管制條例第8條
    第4項、第12條第4項、刑法第2條第1項前段、第11條前段、
    第55條前段、第42條第3項前段、第38條第1項之規定，並審
    酌被告有強制、傷害、妨害自由、施用毒品及詐欺等前科，
    有本院被告前案紀錄表可憑，其明知具殺傷力之槍枝、子彈
    ，為法令明文禁止之違禁物，且政府查緝甚嚴，仍未經許可
    而持有附表所示槍彈，持有之有殺傷力槍枝有1支、子彈有8
    顆，且均為制式子彈，益徵其法治觀念薄弱，所為對社會治
    安確有潛在危害，兼衡其犯後始終坦承犯行，自陳有固定工
    作（原審卷第168頁）等一切情狀，量處有期徒刑3年4月，
    併科罰金新台幣8萬元，並就罰金部分諭知易服勞役之折算
    標準。至沒收部分說明如下：扣案之附表編號1之槍枝及編
    號3之子彈，均具殺傷力，已如前述，俱為違禁物，不問屬
    於犯罪行為人與否，均應依刑法第38條第1項規定宣告沒收
    ；扣案如附表編號2之具殺傷力子彈，經鑑定單位試射擊發
    而僅餘彈殼部分，不再具備子彈之外型及功能，並無殺傷力
    ，已失違禁物屬性，爰均不予宣告沒收。認事用法，核無不
    合，量刑亦屬妥適，被告上訴意旨，空言否認犯罪，為無理
    由，應予駁回。
　㈡被告及其辯護人聲請就扣案槍、彈鑑定有無盧茂村之指紋。
    惟查上開槍枝之扳機、握把上經鑑定之DNA-STR型別與被告
    口腔唾液型別相符，理由已見前述，該槍枝確為被告接觸、
    持有，亦經認定無訛。該槍枝上及扣案子彈上是否尚有被告
    以外之人指紋均無礙於被告罪責之成立，況盧茂村現通緝中
    ，有本院被告前案紀錄表在卷（本院卷第101至107頁）可考
    ，實無擷取其指紋為上述鑑定之必要。又本案於本院言詞辯
    論終結後，被告具狀聲請調查下列3項證據：⒈調閱臺北市政
    府警察局大安分局於109年5月8日凌晨0時32分，在羅斯福路
    與辛亥路路口執行勤務之密錄器影像。⒉傳喚同前分局員警
    曹澤昱、林益陞、馮彥斌、李奇樺。⒊傳喚盧茂村。惟查上
    開聲請調查證據1及2都是要證明被告原在查獲現場否認，後
    來經電話聯繫車主盧茂村後始承認，惟上開內容業據警員於
    職務報告載之甚明，且本院亦未認定被告原即在查獲現場坦
    承犯罪，況被告嗣後於警詢、偵查及原審審理中均自白犯行
    ，核與臺北市政府警察局鑑定書相符，是本件事證已明，前
    揭聲請，核無必要。再者，就上開聲請調查證據3部分，盧
    茂村業於110年6月25日經臺灣新北地方法院新北院賢刑慶科
    緝字第392號通緝在案，此有本院被告前案紀錄表（本院卷
    第101頁）在卷可考，足見盧茂村行方不明，自無從傳訊到
    庭證言。本案事證已極明確，上開調查證據之聲請，核無必
    要，應併予駁回，附此敘明。
據上論斷，應依刑事訴訟法第368條，判決如主文。
本案經檢察官郭盈君提起公訴，檢察官何明楨到庭執行職務。
中　　華　　民　　國　　110 　年　　8 　　月　　26　　日
                  刑事第十九庭  審判長法　官  曾淑華
                                      法　官  王美玲
                                      法　官  許文章
以上正本證明與原本無異。
如不服本判決，應於收受送達後20日內向本院提出上訴書狀，其
未敘述上訴之理由者並得於提起上訴後20日內向本院補提理由書
（均須按他造當事人之人數附繕本）「切勿逕送上級法院」。
                                      書記官  陳盈芝
中　　華　　民　　國　　110 　年　　8 　　月　　26　　日
附表：扣案物之鑑定結果與沒收
編 號 扣案物品名稱、數量  鑑定結果 鑑定結果所憑鑑定書  沒收與否  1 改造手槍1支（槍枝管制編號：0000000000。含屬該改造手槍構造一部分之彈匣1個）  認係改造手槍，由仿半自動手槍製作之槍枝，換裝土造金屬槍管而成，擊發功能正常，可供擊發適用子彈使用，認具殺傷力。 內政部警政署刑事警察局109年5月27日刑鑑字第1090052131號鑑定書（偵卷第109-110頁）  依刑法第38條第1項沒收之。  2 子彈8顆 經試射之3顆子彈 認均係口徑9×19mm制式子彈，採樣3顆試射，均可擊發，具殺傷力。   試射擊發後僅餘彈殼，不再具備子彈之外型及功能，已非違禁物，爰不宣告沒收。  3  未經試射之5顆子彈    均依刑法第38條 第1項沒收之。